臺灣臺中地方法院刑事判決　　　　　　　95年度易字第3140號
公　訴　人　臺灣臺中地方法院檢察署檢察官
被　　　告　甲○○
選任辯護人　戊○○律師
上列被告因贓物案件，經檢察官提起公訴（九十五年度偵字第五
○三三號），本院判決如下：
    主    文
甲○○故買贓物，處有期徒刑柒月。
    犯罪事實
一、甲○○明知己○○（已於民國九十六年五月七日死亡，業經
    本院判決公訴不受理在案）所販售之機身編號為三七四五二
    一號、ＰＣ一二○型之小型挖土機一台【價值約新臺幣（下
    同）六十萬元，係乙○○所有於九十五年一月二十七日四時
    前某時，在桃園縣中壢市○○里○○道路旁遭竊】，係屬來
    源不明之贓物，竟仍基於故買贓物之犯意，於九十五年一月
    二十七日四、五時許，在其所承租之臺中縣大安鄉○○○路
    三○二號東側倉庫內，以十六萬元之低價，向己○○買入上
    開ＰＣ一二○型挖土機一台。嗣經警於九十五年三月二日十
    九時，在上開地點查獲前開挖土機，始循線查獲上情。
二、案經臺中縣警察局大甲分局報請臺灣臺中地方法院檢察署檢
    察官偵查起訴。
    理    由
一、訊據甲○○固不否認於上開時間、地點，向己○○購買前開
    ＰＣ一二○型挖土機一台，惟矢口否認有何故買贓物之犯行
    ，辯稱：伊係以十六萬元向己○○購買，己○○告知伊該Ｐ
    Ｃ一二○型挖土機是公司倒了，他標到的，伊並不知該ＰＣ
    一二○型挖土機是贓物云云。惟查：
  (一)前揭機身編號為三七四五二一號、ＰＣ一二○型之小型挖土
    機一台，係被害人乙○○所有，於九十五年一月二十七日在
    桃園縣中壢市○○里○○道路旁發現遭竊等情，業據被害人
    人乙○○於警詢時指述明確，復有贓物認領保管單、桃園縣
    政府警察局中壢分局受理刑事案件報案三聯單及進口報單各
    一份、照片二張附卷足憑，可見上開機身編號為三七四五二
    一號、ＰＣ一二○型之小型挖土機一台確係被害人乙○○所
    失竊之物無疑。
  (二)被告雖辯稱其係合法向己○○購買前開ＰＣ一二○型挖土機
    ，並不知己○○所賣予其之挖土機為贓物云云。惟查，被告
    自承其自九十年起即開始從事法拍車及未繳貸款車輛之買賣
    行業等語，則其對於買賣之貨品需來源合法，應知之甚詳，
    且衡情在交易前均應會仔細查看買賣標的物之狀況以出價購
    買，然證人己○○於檢察官偵查中證稱：其只有介紹被告與
    立讓渡書之人（即梁振傑）買機械，是被告自己去接洽的，
    其未見過扣案之ＰＣ一二○型挖土機，四張讓渡書是被告要
    其寫的，叫其在立讓渡書之人所交付之讓渡書上蓋手印，九
    十五年一月二十七日那次其並未到被告的倉庫等語，核與被
    告所述係證人己○○與其交易，且九十五年一月二十七日當
    日係己○○帶人載運前開ＰＣ一二○型挖土機前往交易等情
    不符，且如證人己○○僅係介紹交易之仲介人，實際上被告
    係直接與立讓渡書之人（即梁振傑）為正常之交易行為，衡
    情被告應係取得梁振傑之讓渡書即以作為其權利來源之證明
    ，何以反要求非出賣人之證人己○○簽寫讓渡書，顯與常情
    未合，又被告供陳其係於九十五年農曆除夕（即九十五年一
    月二十八日）前十天即與己○○在電話中談好ＰＣ一二○型
    挖土機之交易內容及價格後，己○○則於九十五年一月二十
    七日凌晨三、四點將該台ＰＣ一二○型挖土機載至其所承租
    之臺中縣大安鄉○○○路三○二號東側倉庫內，則被告既於
    九十五年一月二十七日均未曾見過該台挖土機，又如何可以
    估算該台ＰＣ一二○型挖土機之價值，而能在電話中即與己○○完成交易，又參酌證人乙○○所述，該ＰＣ一二○型挖
    土機係於九十六年一月二十七日始遭竊，是在九十六年一月
    二十七日前一週，該ＰＣ一二○型挖土機根本尚未遭竊，證
    人己○○又如何能於交付該ＰＣ一二○型挖土機一週前，即
    可在電話中告知被告該ＰＣ一二○型挖土機之現況及價值，
    而與被告在電話中完成交易，該ＰＣ一二○型挖土機約定買
    賣價金為十六萬元，且依卷附之二份讓渡書所載，無論係梁
    振傑或己○○所簽寫之讓渡書，均未記載之該ＰＣ一二○型
    挖土機之買賣價格，是如係正常交易，何以在該讓渡書上均
    未填寫交易價格，又證人己○○如僅係介紹人，則該有梁振
    傑簽名之讓渡書既無任何交易價格，其又如何知悉被告與梁
    振傑之交易情形，是證人己○○所述之交易情形，核與一般
    經驗常情有違，顯係飾卸迴護被告之詞，並無足採。又如被
    告所述，其係於九十五年一月二十七日一週前即與己○○談
    定該ＰＣ一二○型挖土機交易，何以未在電話中要求己○○
    提供挖土機之權利證明以供買賣時查驗，甚或於九十五年一
    月二十七日買受該ＰＣ一二○型挖土機當時，亦未曾向己○○索取任何有關該挖土機之權利來源證明，是不論是交易時
    間、交易方式、及交易聯絡方式等等，均與一般買賣之常情
    有違。再依證人乙○○於警詢時所述，該ＰＣ一二○型挖土
    機被竊當時價值約六十萬元，且為被告所不爭執，惟被告就
    價值六十萬元，僅以十六萬元即能予買受，苟非贓物大可不
    必如此之作為，被告有贓物之認識，至為明顯。再被告選任
    辯護人雖辯稱係因己○○說拖板車壞了，被告請己○○修好
    後再載到臺中縣大安鄉○○○路三○二號東側倉庫，所以才
    會在半夜載至該處交易云云，惟本件被告自承該ＰＣ一二○
    型挖土機係於九十五年一月二十七日四、五時始載運至前開
    臺中縣大安鄉○○○路三○二號東側倉庫，顯見於九十五年
    一月二十七日凌晨零時，該拖板車仍尚未修理完畢，如被告
    所述確係因拖板車損壞無法於九十五年一月二十七日之前一
    日即同年月二十六日送達，衡情大可要求己○○於翌日上午
    再行載運前往交易即可，何以須等待己○○至清晨時分始行
    交易，且當時為凌晨四、五時，天色昏暗不明，人之精神狀
    況不佳之情形下，被告又如何得以當場檢視其所購得之挖土
    機有無瑕疵，況依被告所述，均只有己○○單方面與其聯絡
    ，則被告如未於當日即行檢查有無瑕疵無誤，日後縱發現有
    瑕疵，又如何向己○○請求賠償，選任辯護人前開所辯，顯
    與一般經驗常情未合，委無足採。
  (三)證人丁○○於本院審理時雖證稱：其知道被告有跟己○○買
    過挖土機云云，惟查，證人丁○○於本院審理時復證稱：其
    未曾見過被告交錢給己○○，其只知道己○○來是找被告接
    洽，其並未靠過去聽等語，是證人丁○○就被告與己○○在
    交談何事均不清楚，且被告亦自陳其與己○○交易該ＰＣ一
    二○型挖土機時，並無人看到，是證人丁○○前開證詞，僅
    足認被告與己○○曾有過交易，惟仍無從證明被告與己○○
    就本件ＰＣ一二○型挖土機之交易情形，亦無從作為有利於
    被告之認定。又證人丙○○雖於本院審理時雖證稱：該台Ｐ
    Ｃ一二○型挖土機是被告向己○○買的，其有見被告與己○○當場簽ＰＣ一二○型挖土機之讓渡證書，己○○賣的時候
    ，並沒有交付出廠證明或權利資料，己○○只有交讓渡書，
    並說挖土機是標來的等語，惟證人丙○○於本院審理時亦證
    稱：其沒有看過被告與己○○交易該ＰＣ一二○型挖土機，
    其不知被告與己○○如何談定交易，被告與己○○交易時，
    每次均係當場簽讓渡書，且每次只有一份讓渡書等語，是證
    人丙○○既未曾見過該ＰＣ一二○型挖土機之交易情形，且
    該ＰＣ一二○型係於九十五年一月二十七日四、五時交易，
    其又何來當場見到己○○當場簽立讓渡書交給被告，證人丙○○所述，即與常情有違，且證人丙○○證稱：被告跟其說
    該ＰＣ一二○型是被告用三十萬元向己○○購買等語，亦與
    被告所稱係以十六萬元向己○○購買不符，足見證人丙○○
    前開證述被告與己○○交易ＰＣ一二○型挖土機之情形，核
    屬迴護被告之詞，亦無足採。
  (四)此外，復有被告電話號碼0000000000號電話通聯
    紀錄、刑案現場測繪圖、房屋租賃契約書及員警職務報告各
    一份在卷足憑，事證明確，被告所辯均無足採，被告前開犯
    行，應堪認定。
  (五)至被告選任辯護人雖聲請傳喚證人梁振傑、曾英洲二人，惟
    均無法提供本院上開二名證人梁振傑、曾英洲之年籍資料，
    且被告於偵審中均供陳其係向己○○交易等語，是被告既係
    與己○○交易，並非該二名證人梁振傑、曾英洲，顯見上開
    證人梁振傑、曾英洲無法就本案之買賣情形為任何證明，且
    本件被告確係向己○○故買贓物，詳如前述，是本院認無再
    行傳喚上開二名證人梁振傑、曾英洲之必要，併予敘明。
三、核被告所為，係犯刑法第三百四十九條第二項之故買贓物罪
    。查，刑法第三百四十九條第二項故買贓物罪規定其法定刑
    得科或併科銀元一千元以下罰金，然被告行為後，於九十五
    年六月十四日增訂刑法施行法第一條之一，並規定：「中華
    民國九十四年一月七日刑法修正施行後，刑法分則編所定罰
    金之貨幣單位為新臺幣。九十四年一月七日刑法修正時，刑
    法分則編未修正之條文定有罰金者，自九十四年一月七日刑
    法修正施行後，就其所定數額提高為三十倍。但七十二年六
    月二十六日至九十四年一月七日新增或修正之條文，就其所
    定數額提高為三倍。」（註：刑法修正公布日期應為九十四
    年二月二日，施行日期為九十五年七月一日，前揭條文日期
    似有錯誤，但不影響本案之判斷），且九十四年二月二日施
    行公布九十五年七月一日施行之刑法第三十三條第五款修正
    為：「主刑之種類如下：五、罰金：新臺幣一千元以上，以
    百元計算之，」，是依修正後之法律，刑法第三百四十九條
    第二項故買贓物罪所得科處之罰金刑最高為新臺幣三萬元、
    最低為新臺幣一千元；而被告行為時適用之罰金罰鍰提高標
    準條例第一條前段規定：「依法律應處罰金、罰鍰者，就其
    原定數額得提高為二倍至十倍。但法律已依一定比率規定罰
    金或罰鍰之數額或倍數者，依其規定。」、現行法規所定貨
    幣單位折算新臺幣條例第二條規定：「現行法規所定金額之
    貨幣單位為圓、銀元或元者，以新臺幣之三倍折算之。」，
    及修正前刑法第三十三條第五款規定: 「主刑之種類如下：
    五、罰金：一元以上。」，是依行為時之法律，刑法第三百
    四十九條第二項故買贓物罪所得科處之罰金刑最高為新臺幣
    三萬元、最低為新臺幣三十元。因此，比較上述修正前、後
    之刑罰法律，修正後之相關規定並未有利於被告，自以被告
    行為時之舊法即依修正前刑法第三十三條第五款，並配合罰
    金罰鍰提高標準條例第一條前段為法條適用之依據。爰審酌
    被告貪圖利益，故買來歷不明贓物，助長竊盜歪風，又被告
    所故買之贓物價值為六十萬元，其係以十六萬元代價取得，
    經查獲其所故買之贓物犯行僅為一次，及被告犯罪之動機、
    目的、手段、犯罪所得，犯後未見悔意，仍飾詞否認，態度
    欠佳等一切情狀，量處如主文所示之刑。公訴人雖具體求刑
    被告有期徒刑十月，然因被告經起訴故買贓物之犯罪次數僅
    一次，所得贓物僅係前開ＰＣ一二○型挖土機一台，本院審
    酌上情，認本件被告應處如主文所示之刑為適當，公訴人所
    請尚有未洽，附此敘明。
據上論斷，應依刑事訴訟法第二百九十九條第一項前段，刑法第
二條第一項前段、第三百四十九條第二項，罰金罰鍰提高標準條
例第一條前段，判決如主文。
中　　華　　民　　國　　96　　年　　6 　　月　　29　　日
                  刑事第六庭  審判長法  官  洪俊誠
                                    法  官  高英賓
                                    法  官  戴博誠
上正本證明與原本無異。
如不服本判決，應於送達後十日內向本院提出上訴狀（須附繕
本），上訴於臺灣高等法院臺中分院。
                                    書記官  林政佑
中　　華　　民　　國　　96　　年　　6 　　月　　29　　日
【附錄論罪科刑法條】
刑法第三百四十九條第二項：
搬運、寄藏、故買贓物或為牙保者，處五年以下有期徒刑、拘役
或科或併科一千元以下罰金。
